【裁判字號】    98,監,45
【裁判日期】    980423
【裁判案由】    選定禁治產人監護人
【裁判全文】
臺灣桃園地方法院民事裁定                98年度監字第45號
聲  請  人  乙○○
相  對  人
即禁治產人  甲○○
上列當事人間聲請選定禁治產人監護人事件，本院裁定如下：
    主  文
選定聲請人乙○○（男，民國○○○年○月○○○日生，身分證
統一編號：Ｚ000000000號）為禁治產人甲○○（女，民國○○○
年○月○日生，身分證統一編號：Ｚ000000000號）之監護人。
聲請費用由聲請人負擔。
    理  由
一、本件聲請意旨略以：相對人即禁治產人之原監護人即禁治產
    人之母邱莊定妹於民國97年11月24日死亡，父邱垂頂於97年
    12月20日死亡。禁治產人育有兩女，惟長女楊金鳳雖成年已
    結婚，卻無責任感，無金錢概念，且其與配偶工作亦不穩定
    ；而禁治產人之次女楊金采亦為多重障礙者，故禁治產人目
    前由聲請人及聲請人配偶照顧中，俟經親屬會議決議由聲請
    人擔任其監護人，以便日後代為處理事務，為此依法聲請選
    定聲請人為相對人之監護人等語。
二、按禁治產人應置監護人。禁治產人之監護人，依下列順序定
    之：一、配偶。二、父母。三、禁治產人同居之祖父母。四
    、家長。五、後死之父或母以遺囑指定之人。不能依前項定
    其監護人時，由法院徵求親屬會議之意見選定之。民法第11
    10條、第1111條定有明文。又為禁治產人之最佳利益，法院
    得依檢察官、當地社會福利主管機關或其他利害關係人之聲
    請，就其3 親等內旁系血親尊親屬、社會福利主管機關、社
    會福利機構或其他適當之人選定或改定為監護人，並得指定
    監護之方法，此觀民法第1113條第1 項準用第1094條第2 項
    規定甚明。
三、經查：本件聲請人主張之事實，業經聲請人陳明在卷，並提
    出戶籍謄本、親屬會議記錄及本院92年度禁字第92號裁定、
    楊金采之中華民國身心障礙手冊等為證，且經本院依職權調
    閱上開宣告禁治產事件查明無誤，堪信為真實。經本院函請
    桃園縣政府社會局對聲請人及禁治產人進行訪視，其報告及
    建議略以：聲請人與相對人為姊弟關係，案弟（即聲請人）
    陳述案主（即相對人）自幼即智力不佳，家族內案母與案三
    妹智能皆疑有障礙。案主與案次女自案夫過世後，由案家屬
    協助安置於祥育教養院至今。案主可自行進食，教養院老師
    協助下可完成清潔盥洗，生活自理事項多可於他人協助下完
    成。案主為榮民遺眷，每半年可請領退休俸新台幣（下同）
    7 萬餘元；案主受限智力，無法親自領取，故聲請之。案父
    母於97年底相繼往生，案家屬現欲辦理遺產繼承事宜，由於
    案父母原為案主監護人，故需聲請改定監護人一事。案主財
    產持有情形，案主退休俸（每半年7 萬餘元）主要用於支付
    生活用品及安置費用。案主與案次女每月安置費用由縣府補
    助17,000元，案家屬自付各3,000 元（兩人合計6,000） ，
    案弟陳述案主戶籍所在地為軍方配給房舍，僅擁有地上物權
    ，目前面臨都市變更計畫，亦將遭拆遷。案家屬擔任監護人
    之意願，案弟表示案主雖由案父母監護，但兩人當時皆年邁
    ，實際由案弟、案弟妹協處，與安置機構聯繫多由案弟妹負
    責。案弟認為案長女與案長女婿工作不穩定，鮮少負擔照顧
    案主責任，僅欲將案主持有之房產用於借貸，表示案長女不
    適宜擔任監護人。案弟表示經由家屬會議討論，案姊妹、案
    長女皆同意由案弟、案弟妹兩人共同監護案主，並簽署書面
    文件證明。案弟從事木工裝潢，偶與他人合夥合包工程，偶
    自行外出接案，工作收入尚穩定。案弟已婚，生育一子一女
    ，現居住案父母所留之祖厝。綜上所述，惠請法院依禁治產
    人最佳利益審酌等語，有桃園縣政府社會局98年3 月27日府
    社助字第0980113669號函暨所附之個案紀錄表乙份附卷可參
    。
四、綜上，本件禁治產人之原監護人事實上不能為監護人，且無
    民法第1111條第1 項所定之法定監護人，自有由法院徵求親
    屬會議意見選定監護人之必要。爰審酌上開親屬會議意見、
    訪視報告，並經聲請人到庭陳述明確等情，認由聲請人乙○
    ○擔任禁治產人甲○○監護人，應無不適當之處，故依前開
    規定，選定聲請人乙○○為禁治產人甲○○之監護人。
五、依非訟事件法第21條第1 項前段之規定，裁定如主文。
中    華    民    國    98    年    4     月    23    日
                       家事法庭法  官  張益銘
以上正本係照原本作成。
如對本裁定抗告須於裁定送達後10日內向本院提出抗告狀，並應
繳納抗告費用新台幣壹仟元。
中    華    民    國    98    年    4     月    23    日
                                書記官  許白梅


司法院資訊處製作；財團法人民間司法改革基金會備份。
